臺灣臺北地方法院交通事件裁定　　　 100年度交聲字第1526號
原處分機關　臺北市交通事件裁決所
異　議　人
即受處分人　陳雅琳
上列異議人即受處分人因違反道路交通管理處罰條例案件，對於
臺北市交通事件裁決所於民國100年6月21日所為之處分（原處分
案號：北市裁罰字第裁22-AT0000000號）聲明異議，本院裁定如
下：
    主  文
異議駁回。
    理  由
一、原處分機關處分意旨略以：異議人即受處分人陳雅琳（下稱
    異議人）於民國100年4月23日6時10分，將其所有車牌號碼3
    D-5727 號自用一般小客車違規停放在臺北市○○區○○路1
    段89巷15弄17 號前，經執勤員警以「不緊靠道路右側停車」
    之違規事由逕行舉發，嗣異議人於100年6月2 日向原處分機
    關提出申訴，經原處分機關請舉發單位調查結果，經臺北市
    政府警察局文山第一分局以100年6月9 日北市警文一分交字
    第10033641000 號函覆認定異議人違規事證明確，原處分機
    關乃依道路交通管理處罰條例第56條第1項第6款規定，裁處
    異議人罰鍰新臺幣（下同）900元。異議人於100年6月21 日
    收受上開裁決書後，於100年7月8日提出本件異議。
二、聲明異議意旨略以：異議人停車之位置並非單行道或雙向道
    ，而是道路之最末端（臺北市○○區○○路1段89巷15 弄17
    號前），後面是一陡坡，並種有樹木及草，並無道路可供車
    輛或行人通行，異議人車輛停放於此並無違反道路交通安全
    ，也是依道路方向，遵照方向而停，並未影響車輛通行順暢
    與安全，且整條巷弄並無標示禁止停車或劃有紅線或黃線等
    不得停車之標誌、標線，停於此巷道之車輛亦無規定順向右
    邊或左邊，巷道兩旁順向或逆向皆有人停車，異議人並無違
    規停車及影響車輛通行，因認原處分於法顯有未合，爰聲明
    異議等云云。
三、按汽車停車時應依車輛順行方向緊靠道路右側，但單行道應
    緊靠路邊停車；其右側前後輪胎外側距離緣石或路面邊緣不
    得逾40公分，在單行道左側停車時，比照辦理。所稱道路，
    係指公路、街道、巷衖、廣場、騎樓、走廊或其他供公眾通
    行之地方。汽車駕駛人停車時，不緊靠道路右側者，處 600
    元以上1,200元以下罰鍰。道路交通安全規則第112條第2 項
    、道路交通管理處罰條例第3條第1款、第56條第1項第6款分
    別定有明文。次按，道路交通管理之稽查，違規紀錄，由交
    通勤務警察，或依法令執行交通稽查任務人員執行之；汽車
    駕駛人之行為有下列情形之一，當場不能或不宜攔截製單舉
    發者，得逕行舉發：……四、違規停車而駕駛人不在場；道
    路交通管理處罰條例第7條第1項、第7條之2第2項但書第4款
    亦分別定有明文。不緊靠道路右側停車，其違規車種類別為
    小型車，而於期限內繳納或到案聽候裁決者，統一裁罰基準
    為900 元；違反道路交通管理事件統一裁罰基準表復定有明
    文。又上開罰鍰之科處，屬行政義務違反之處罰，未排除行
    政罰法第7條第1項「違反行政法上義務之行為非出於故意或
    過失者，不予處罰」及道路交通管理處罰條例第85條第4 項
    推定過失等規定之適用，是以汽車駕駛人違反上開規定之行
    為無論出於故意或過失，均應受罰。
四、經查：
  (一)本件異議人所有前開自小客車在上揭時、地不緊靠道路右
      側停車之事實，有採證照片2紙、舉發本案通知單1紙附卷
      可稽（見100年度交聲字第1526 號本院卷第12頁、第27頁
      ）。從採證照片上可明確判知異議人所有之上開自小客車
      確有不緊靠道路右側停車停車之情事，而異議人就此違規
      事實於本院調查時亦不爭執否認（見前揭本院卷第19頁及
      反面），是異議人確有不緊靠道路右側停車之違規行為，
      洵堪認定。
  (二)證人即於上揭時地執勤舉發本件違規行為之臺北市政府警
      察局文山第一分局復興派出所警員林佐翰於本院調查時結
      證稱：「（問：請詳述本件舉發過程？）我於100年4月23
      日上午5時至7時擔任巡邏勤務，接獲勤務指揮中心通報有
      民眾檢舉臺北市○○區○○路1段89巷15弄17 號前有違規
      停車，有當天受理案件紀錄表可佐。我於同日上午5 時55
      分許到達現場，看到3輛自小客車前後停放，異議人車號3
      D-5727號自小客是停放在最後1輛，該3輛自小客車停放情
      形是如果最前面那輛車號YU-3570 號自小客車未移走，且
      現場左右兩邊也都停有其他車輛狀況下，後面的2 輛自小
      客車（包含異議人的前開自小客車）均無法移動，而最前
      面該輛車號YU-3570 號自小客車明顯有併排違規停車之事
      實，經查詢該車主車籍，因係設籍在高雄市致無法通知，
      故基於執法公平性，除了對於該併排違規停車之最前面自
      小客車逕行舉發外，也同時對第2輛車號7N-2397號及異議
      人車號3D-5727 號自小客車均一併逕行舉發」、「（問：
      異議人前開車號3D-5727 號自小客車所停放之地點是否為
      車輛可通行之道路，如何認定異議人係『不緊靠道路右側
      停車』？）依交通法規規定，道路是指可供人、車通行，
      如今日庭呈之編號1第1張照片所示，於舉發當時剛好有民
      眾步行走往後面的階梯，所以縱使道路僅可供人通行，而
      車輛無法通行，仍屬於『道路』規定的範疇，而非如異議
      人所說的是一條死巷」、「從編號2、3之照片可看出異議
      人的車輛沒有緊靠道路右側停車，異議人車輛停放的位置
      並非死巷，後方仍有道路可供行人通行」等語綦詳（見前
      揭本院卷第19頁反面、第20頁及反面）。本院審酌證人林
      佐翰警員與異議人間不僅未有任何怨隙，且係毫不相識之
      人，衡情證人應無故意設詞攀誣，或虛構違規事實陷害異
      議人之理，況警員執行公務時，本身即受有行政懲處責任
      之監督，其到庭具結作證，更係以刑事責任擔保其證言之
      真實性，此外，並有卷附編號1、2、3 照片、臺北市政府
      警察局文山第一分局受理各類案件紀錄表、舉發本案違規
      通知單等存卷可憑（見前揭本院卷第23頁至第27頁），是
      證人林佐翰警員之前開證述內容，與事實相符，應足採信
      。
  (三)本件舉發人為臺北市政府警察局文山第一分局復興派出所
      警員，其就違規停車之事項，依法為有權舉發。又人民違
      反法律上之義務而應受行政罰之行為，法律無特別規定時
      ，雖不以出於故意為必要，仍須以過失為其責任條件，但
      應受行政罰之行為，僅須違反禁止規定或作為義務，而不
      以發生損害或危險為其要件者，推定為有過失，於行為人
      不能舉證證明自己無過失時，即應受處罰，業經司法院大
      法官釋字第275 號解釋在案。亦即違反行政法上義務之行
      為出於故意或過失者，即應處罰，而上開解釋「僅須違反
      禁止規定或作為義務，而不以發生損害或危險為其要件者
      ，推定為有過失」之推定過失責任，係指依法有作為或不
      作為義務，一經違反即有構成行政罰要件，不以發生損害
      或危險之結果而言。次按，行政罰法第7條第1項固規定：
      「違反行政法上義務之行為非出於故意或過失者，不予處
      罰」，惟同法第1 條但書規定：「但其他法律有特別規定
      者，從其規定」，而道路交通管理處罰條例第85條第4 項
      規定：「依本條例規定逕行舉發或同時併處罰其他人之案
      件，推定受逕行舉發人或該其他人有過失」，亦將上開有
      關逕行舉發之法定效力予以明文化，依上開法條意旨，異
      議人既經逕行舉發違規，即推定為有過失，若異議人主張
      並無過失，應自負舉證責任，而屬行政罰法第1 條但書所
      稱之特別規定（臺灣高等法院97年度交抗字第1455號、98
      年度交抗字第788 號裁定參照）。查本件原處分所適用道
      路交通管理處罰條例第56條第1項第6款，並未以出現影響
      往來交通之結果為處罰之要件，故祇要異議人所有之自小
      客車不緊靠道路右側停車，即已違反規定，縱異議人停車
      時缺乏故意違法意識亦未影響交通，既未舉證證明自己無
      過失，揆諸上開說明，顯無礙於異議人違規行為之成立。
      準此，異議人聲明異議之理由，不足採信，異議人確有於
      前揭時地不緊靠道路右側停車之違規事實，洵可確定。原
      裁決機關即臺北市交通事件裁決所據此引用道路交通管理
      處罰條例第56條第1項第6款及違反道路交通管理事件統一
      裁罰基準表規定，裁處異議人罰鍰900 元，於法並無不當
      ，本件異議人之異議為無理由，應予駁回。
據上論斷，應依道路交通事件處理辦法第18條，裁定如主文。
中    華    民    國   100    年    7     月    29    日
                  交通法庭    法  官  詹慶堂
以上正本證明與原本無異。
如不服本裁定，應於裁定送達後5日內向本院提出抗告狀。
                              書記官  蔡易霖
中    華    民    國   100    年    7     月    29    日